【裁判字號】    98,上訴,87
【裁判日期】    980225
【裁判案由】    強盜
【裁判全文】
臺灣高等法院臺中分院刑事判決          98年度上訴字第87號
上  訴  人  臺灣臺中地方法院檢察署檢察官
上  訴  人
即  被  告  丁○○○
指定辯護人  本院公設辯護人  甲○○
上列上訴人等因被告強盜案件，不服臺灣臺中地方法院97年度訴
字第3956號中華民國97年11月14日第一審判決（起訴案號：臺灣
臺中地方法院檢察署97年度偵字第20501號），提起上訴，本院
判決如下：
    主  文
原判決撤銷。
丁○○○意圖為自己不法之所有，攜帶兇器，以強暴至使不能抗
拒，而使他人交付其物，處有期徒刑柒年貳月，扣案之水果刀壹
把、白底藍色全罩式安全帽壹頂均沒收；又意圖為自己不法之所
有，攜帶兇器，以強暴至使不能抗拒，而使他人交付其物，處有
期徒刑柒年貳月，扣案之水果刀壹把、白底藍色全罩式安全帽壹
頂均沒收。應執行有期徒刑柒年拾月，扣案之水果刀壹把、白底
藍色全罩式安全帽壹頂均沒收。
    事  實
一、丁○○○因積欠房屋租金及地下錢莊利息，亟需款項應急，
    竟基於意圖為自己不法所有之犯意，於民國97年8月23日凌
    晨4時39分許，頭戴其所有白底藍色全罩式安全帽以免遭人
    察覺，身穿灰色T恤、淺藍色牛仔褲，持其所有客觀上足以
    對人之生命、身體及安全構成威脅，且具有危險性可供兇器
    使用之水果刀1把，騎乘其父歐陽祿（不知情）所有車牌號
    碼SXC-788號銀色重型機車，前往臺中市○○路與至善路口
    附近之世達商業有限公司（即統一超商）。進入前開超商後
    ，立即以水果刀抵住店員丙○○之右側肩頸部，至使丙○○
    不能抗拒，並命丙○○交付財物，丙○○遂打開收銀機取出
    抽屜內現金約新臺幣（下同）7600元交付丁○○○，丁○○
    ○得手後，即命丙○○進入超商倉庫，丁○○○隨即轉身跑
    出店外，騎乘上開機車逃逸。又另行基於意圖為自己不法所
    有之犯意，於97年8月28日上午5時30分許，復頭戴前開白底
    藍色全罩式安全帽以免遭人察覺，並持前開水果刀1把，騎
    乘前揭機車，進入前開超商內，持水果刀抵住丙○○之右側
    肩頸部，至使丙○○不能抗拒，並命丙○○交付財物，丙○
    ○遂打開收銀機取出抽屜內現金約5500元交付丁○○○，丁
    ○○○得手後，仍命丙○○進入超商倉庫，丁○○○隨即轉
    身跑出店外，騎乘機車逃逸。嗣經丙○○報案後，經警調閱
    監視器錄影帶過濾，循線於97年8月31日在丁○○○臺中市
    西屯區○○路○段286號7樓之9租處查獲，並扣得丁○○○所
    有供犯罪所用之水果刀1把及白底藍色全罩式安全帽1頂。
二、案經臺中市警察局第六分局報請臺灣臺中地方法院檢察署檢
    察官偵查起訴。
    理  由
一、按現行刑事訴訟法為保障被告之反對詰問權，排除具有虛偽
    危險性之傳聞證據，以求實體真實之發見，於該法第159條
    第1項明定被告以外之人於審判外之言詞或書面陳述，除法
    律有規定者外，不得作為證據。又被告以外之人於審判外之
    陳述，雖不符前4條之規定（即刑事訴訟法第159條之1至同
    條之4），而經當事人於審判程序同意作為證據，法院審酌
    該言詞陳述或書面陳述作成時之情況，認為適當者，亦得為
    證據；當事人、代理人或辯護人於法院調查證據時，知有第
    159條第1項不得為證據之情形，而未於言詞辯論終結前聲明
    異議者，視為有前項之同意，刑事訴訟法第159條之5定有明
    文。本案檢察官、被告、辯護人並未就卷內證據資料之證據
    能力有所爭執，且迄於言詞辯論終結前，均未主張有刑事訴
    訟法第159條第1項不得為證據之情形，是應認已同意卷內證
    據均得作為證據，且經本院審酌後，認無不適當之情形，應
    認本案調查之卷內證據均有證據能力，合先敘明。
二、訊據上訴人即被告（下簡稱被告）丁○○○對於上開犯罪事
    實，於警、偵訊及法院審理時均坦承不諱，核與證人即被害
    人丙○○於警詢及偵訊時具結證述情節相符，並有照片及監
    視器錄影帶翻拍照片、搜索扣押筆錄、扣押物品目錄表、現
    場圖、車籍資料等件在卷（見警卷第11至29、32頁）可憑，
    復有水果刀1把、白底藍色全罩式安全帽1頂扣案可資佐證，
    足見被告自白確與事實相符，而堪予採信。本案事證業臻明
    確，被告上開犯行堪以認定。
三、按刑法第321條第1項第3款之攜帶兇器竊盜罪，係以行為人
    攜帶兇器竊盜為其加重條件，此所謂兇器，其種類並無限制
    ，凡客觀上足對人之生命、身體、安全構成威脅，具有危險
    性之兇器均屬之，且祇須行竊時攜帶此種具有危險性之兇器
    為已足，並不以攜帶之初有行兇之意圖為必要，最高法院79
    年臺上字第5253號判例要旨參照。查扣案之水果刀其刀柄連
    同刀刃共長25公分，刀刃部分為15公分，刀刃係鐵製材質，
    甚為銳利，已經本院於審判期日調取勘驗無誤，並載明於審
    判筆錄（見本院卷第33頁），為足以殺傷人生命、身體並對
    安全構成威脅之器械，顯為具有危險性之兇器無訛，故被告
    2 次持以犯強盜案，核均係犯刑法第330條第1項之犯強盜罪
    而有同法第321條第1項第3款之攜帶兇器加重強盜罪。其先
    後2次加重強盜犯行，犯意各別，應予分論併罰。
四、原審認被告罪證明確，予以論罪科刑，固非無見，惟被害人
    丙○○於警、偵訊時均證稱被告拿水果刀架住其右頸部，叫
    其將收銀機內財物交付被告，此亦為被告所是認，被告於偵
    訊、原審及本院並均供稱是伊叫被害人拿收銀機內的錢交給
    伊之語（見偵卷第11頁、原審卷第7頁背、本院卷第23頁）
    ，足見被告2次所犯，均係以攜帶兇器，以強暴至使不能抗
    拒，而使被害人交付財物，原審判決事實欄亦載明「並命丙
    ○○拿取收銀機抽屜內現金約新臺幣（下同）7600元交付」
    ，惟於主文卻載「以強暴至使不能抗拒，而取他人之物」，
    顯有不合，即有未洽。被告上訴略以：伊係初犯，已有悔意
    ，父母年紀已大，現在也很後悔，被人倒錢，錢莊說對伊不
    利，伊才會做此傻事，希能依刑法第59條規定減輕其刑等語
    ，惟按「刑法第59條之酌量減輕其刑，必於犯罪之情狀，在
    客觀上足以引起一般同情，認為即予宣告法定低度刑期，猶
    嫌過重者，始有其適用，至於被告無前科，素行端正，子女
    眾多等情狀，僅可為法定刑內從輕科刑之標準，不得據為酌
    量減輕之理由。」「刑法上之酌量減輕，必於犯罪之情狀可
    憫恕時，始得為之，為刑法第59條所明定，至情節輕微僅可
    為法定刑內從輕科刑之標準，不得據為酌量減輕之理由，原
    判決既未認上訴人之犯罪情狀有何可憫恕之處，僅謂情節尚
    輕，輒依同法第59條酌減本刑，其援引法令，自屬失當。」
    最高法院著有51年臺上字第899號、28年上字第1064號判例
    意旨參照。查被告本案所犯攜帶兇器強盜罪，其法定本刑為
    7 年以上有期徒刑之重罪，又於三更半夜，手持水果刀之利
    器，先後2次強盜同1超商，均抵住被害人肩頸部之重要部位
    ，至使被害人丙○○不能抗拒，如稍有不從，被害人身體受
    傷之可能性非微，危害社會治安至深且鉅，被告明知上情，
    猶仍犯案，且遍閱全部卷證，實難見其有何不得不犯本罪、
    情節值得普世眾人憫恕之處，被告上訴意旨指摘原審未依刑
    法第59條酌減其刑為不當，自無可採。又被告所犯2次加重
    強盜罪行，該罪之法定最低刑度為有期徒刑7年，原審分別
    量處2次加重強盜罪有期徒刑7年2月，定應執行刑後，卻僅
    量處有期徒刑7年4月，量刑比例確有不當之處，檢察官上訴
    以原審定應執行後之罪刑不相當，指摘原判決不當，尚屬有
    據，暨原判決有如上可議之處，自應由本院將原判決撤銷改
    判。爰審酌被告前無不良素行，有臺灣高等法院被告前案紀
    錄表、臺灣臺中地方法院檢察署刑案資料查註表各1紙附卷
    可稽，係初犯，自始至終均坦承因積欠房租、地下錢莊財物
    始鋌而走險，頗具悔意，雖持水果刀犯案，然並未導致被害
    人丙○○受有身體傷害，犯後復已與被害人世達商業有限公
    司（統一超商）達成和解，除賠償遭其強盜之損失1萬3100
    元外，另亦賠償該公司營業損失8千元，有和解書1份在卷可
    參，亦已對其造成被害人損失部分做一賠償，試圖彌補其過
    錯，堪認其確有悔意等一切情狀，分別量處如主文第2項所
    示之刑，並定其應執行之刑。至扣案之水果刀1把及白底藍
    色全罩式安全帽1頂，均為被告所有分別供加重強盜所用之
    兇器及避免遭人發覺之遮掩面貌特徵之物，業經被告供明在
    卷，均應依刑法第38條第1項第2款予以宣告沒收。另扣案之
    灰色T恤、牛仔褲各1件，乃被告平日之穿著，尚難認與犯本
    案有何關連性，爰均不予宣告沒收。
據上論結，應依刑事訴訟法第369條第1項前段、第364條、第299
條第1項前段，刑法第330條第1項、第51條第5款、第38條第1項
第2款，判決如主文。
本案經檢察官乙○○到庭執行職務。
中    華    民    國    98    年    2     月    25    日
            刑事第九庭  審判長法  官  江  德  千
                              法  官  康  應  龍
                              法  官  賴  妙  雲
以上正本證明與原本無異。
如不服本判決應於收受送達後十日內向本院提出上訴書狀，其未
敘述上訴之理由者，並得於提起上訴後十日內向本院補提理由書
（均須按他造當事人之人數附繕本）「切勿逕送上級法院」。
                              書記官  蘇  昭  文
中    華    民    國    98    年    2     月    25    日
【附錄論罪科刑法條】
中華民國刑法第330條
犯強盜罪而有第321條第1項各款情形之一者，處7年以上有期徒
刑。
前項之未遂犯罰之。
中華民國刑法第321條
犯竊盜罪而有左列情形之一者，處6月以上、5年以下有期徒刑：
三、攜帶兇器而犯之者。


司法院資訊處製作；財團法人民間司法改革基金會備份。
